臺灣桃園地方法院交通事件裁定　　　　 95年度交聲字第524號
原處分機關　交通部公路總局新竹區監理所
異　議　人
即受處分人　甲○○
上列異議人因違反道路交通管理處罰條例案件，對於交通部公路
總局新竹區監理所民國95年3 月14日桃監裁罰字第裁52-D1A2044
74號違反道路交通管理事件裁決書所為吊銷駕駛執照處分，聲明
異議，本院裁定如下：
    主  文
原處分關於吊銷駕駛執照部分撤銷。
    理  由
一、原處分意旨略以：異議人即受處分人甲○○於民國94年10月
    13日14時35分許，駕駛車牌號碼RN－89 5號自用一般大貨車
    ，行經桃園縣大園鄉桃五線欲右轉台四線往竹圍方向行駛時
    ，因行經有燈光號誌管制之交岔路口闖紅燈之違規行為，經
    桃園縣政府警察局大園分局三果派出所（以下稱原舉發機關
    ）警員張逸明填擎桃園縣政府警察局桃警局交字第D1A20447
    4 號舉發違反道路交通管理事件通知單舉發，並由受處分人
    當場簽收，嗣依道路交通管理處罰條例第53條規定移送，由
    交通部公路總局新竹區監理所（以下稱原處分機關）於95年
    3 月14日以桃監裁罰字第裁52-D1A2044 74 號違反道路交通
    管理事件裁決書裁決受處分人行經有燈光號誌管制之交岔路
    口闖紅燈，依修正前道路交通管理處罰條例第53 條 規定（
    詳後述），處罰鍰新臺幣5,400 元，並記違規點數3 點，罰
    鍰限於95年4 月13日前繳納，若上開罰鍰逾期不繳納，則自
    95年4 月14日易處吊扣駕駛執照3 個月，並限於95 年4月28
    日前繳送，若95年4 月28日前未繳送駕駛執照者，則自95年
    4 月29日起易處吊銷，並逕行註銷駕駛執照，駕駛執照吊（
    註）銷後，自95年4 月29日起一年內不得重新考領駕駛執照
    。
二、異議意旨略以：伊對違規事實並不爭執，惟本件郵政機關送
    達裁決書之通知書並未正確黏貼於受處分人之住居所，受處
    分人並未收到裁決書，原處分未合法送達於受處分人，故而
    處分機關吊銷駕駛執照並非合法，請求撤銷原處分機關吊銷
    駕駛執照處分等語。
三、程序部分：
  (一)按處理違反道路交通管理事件，有關文書送達之程序，依行
    政程序法之規定，違反道路交通管理事件統一裁罰基準及處
    理細則第5 條定有明文；復按送達不能依第71條、第72條規
    定為之者，得將文書寄存於送達地之自治或警察機關，並作
    送達通知書二份，一份黏貼於應受送達人住居所、事務所或
    營業所門首，一份交由鄰居轉交或置於應受送達人之信箱或
    其他適當之處所，以為送達。前項情形，如係以郵務人員為
    送達人者，得將文書寄存於附近之郵政機關，行政訴訟法第
    73條第1 項、第2 項定有明文，是寄存送達時所製作之送達
    通知書，須黏貼1 份於應受送達人住居所、事務所或營業所
    門首，並1 份交由鄰居轉交或置於應受送達人之信箱或其他
    適當之處所，如其送達通知書所黏貼、所置放處所，並非應
    受送達人住居所、事務所、營業所，其送達自非合法。
  (二)經查，原處分機關於95年3 月14日所為桃監裁罰字第裁52-D
    1A204474號違反道路交通管理事件裁決書，於95年3 月22日
    以大宗掛單函件第060486號郵寄，由桃園成功郵局投遞股投
    遞士鄒麗琴送達，因其不獲會晤應受送達人，亦無同居人、
    受僱人或願代為收受而居住於同一住宅之主人代收，遂寄存
    於桃園成功郵局以為送達一情，固經證人鄒麗琴到庭證述明
    確（見本院卷第37、38頁），並有交通部公路總局新竹區監
    理所（桃園監理站）送達證書1 紙在卷可稽（見本院卷第16
    頁）。惟據證人鄒麗琴證稱：桃園縣桃園市○○路123 巷整
    排房子都很舊，亦無門牌標示，因該區較資深的投遞士曾告
    訴伊，民生路123 巷35號那間是鐵門比較新的該戶，故伊就
    將本件裁決書送至該處，伊記得當時伊有到該戶按門鈴，但
    因無人應門，伊即將送達通知單1 份貼在該鐵門上，另1 份
    置於該戶信箱中等語（見本院卷第37、38頁），並提出其所
    指該次送達處所照片1 幀附卷（見本院卷第44頁），惟經本
    院依職權函請桃園縣政府警察局桃園分局轄區員警查訪桃園
    縣桃園市○○路123 巷35號，經核警員所攝照片與證人鄒麗
    琴提出照片內容，竟屬迥異2 處，有上開照片5 幀在卷可稽
    （見本院卷第44、50、51頁），可見證人鄒麗琴投遞處並非
    警員訪查所得之桃園縣桃園市○○路123 巷35號。本院復依
    職權傳喚該處鄰長黃國川到庭，渠亦證稱：鄒麗琴提出照片
    所示地點並非民生路123 巷35號，而係29號，但29號沒有住
    人，而警員拍攝照片內容的確是桃園縣桃園市○○路123 巷
    35號沒錯等語（見本院卷第57頁），足認證人鄒麗琴並未將
    本件裁決書正確送達至受處分人住所，而係誤送他處，其送
    達通知書既係黏貼於桃園市○○路123 巷29號，非桃園市○
    ○路123 巷35號應送達處，其寄存送達難謂合法。況，經本
    院再依職權電詢桃園成功郵局結果，其覆以：本件裁決書迄
    無人領取等語，有本院公務電話紀錄1 紙在卷可稽（見本院
    卷第45之1 頁），卷內亦無證據證明原處分機關另為合法送
    達，則本件法定異議期間之始日，即無從判定，本件受處分
    人所提之聲明異議，自無逾期或遲誤期間之可言。
  (三)次按公法上有特定相對人之意思表示或意思通知，除法律有
    特別規定者外，在非對話為之者，應以達到相對人時生效，
    所謂達到，則使相對人居於可得瞭解之狀態為已足，最高行
    政法院68年度判字第838 號著有判決可資參照。又行政程序
    法就行政機關所為有特定相對人之書面行政處分或行政行為
    之送達，於第67條至第91條定有明文規定，同法第110 條第
    1 項復明定：「書面之行政處分自送達相對人及已知之利害
    關係人起；書面以外之行政處分自以其他適當方法通知或使
    其知悉時起，依送達、通知或使知悉之內容對其發生效力」
    。經查，本件原處分機關雖未將原處分之裁決書合法送達於
    受處分人，已如前述，然嗣經原處分機關依該裁決內容吊銷
    並逕行註銷受處分人之駕駛執照，且於受處分人事後遭取締
    無照駕駛之違規而前往申訴時，經原處分機關以95年9 月19
    日竹監桃字第095220382 號函檢附本案舉發違反道路交通管
    理事件通知單通知受處分人上開裁決書之內容（惟仍未檢附
    本案裁決書），經受處分人於95年10月17日到站簽收一情，
    有上開函文、簽收資料各1 紙、本院公務電話紀錄表2 紙在
    卷可稽（見本院卷第17、66、68、69頁），是上開處分可認
    於95年10月17日始因意思達到於受處分人而生其效力，不因
    裁決書雖迄未對受處分人合法送達而影響其效力發生之認定
    。
四、再按駕駛人駕駛汽車，應遵守道路交通標誌、標線、號誌之
    指示，並服從交通指揮人員之指揮，道路交通安全規則第90
    條定有明文；次按汽車駕駛人，行經有燈光號誌管制之交岔
    路口闖紅燈者，處新臺幣一千八百元以上五千四百元以下罰
    鍰。汽車駕駛人有同法第五十三條所列情形之一者，除依原
    條款處罰鍰外，並予記違規點數三點，修正前道路交通管理
    處罰條例第53條、第63條第1 項第3 款分定有明文。經查：
  (一)受處分人於94年10月13日14時35分許，駕駛車牌號碼RN－89
    5 號自用一般大貨車，行經桃園縣大園鄉桃五線欲右轉台四
    線往竹圍方向行駛時，因行經有燈光號誌管制之交岔路口闖
    紅燈之違規行為，經原舉發機關填擎桃園縣政府警察局桃警
    局交字第D1A204474 號舉發違反道路交通管理事件通知單舉
    發，其應到案日期為94年10月28日，並由受處分人當場簽收
    ，嗣受處分人逾越應到案日期30日以上仍未繳納罰鍰或到案
    聽候裁決，經原處分機關於95年3 月14日以桃監裁罰字第裁
    52-D1A204474號違反道路交通管理事件裁決書逕行裁決處罰
    鍰5,400 元，並記違規點數3 點，且限期於95年4 月13日前
    繳納罰鍰，若逾期不繳納，則自95年4 月14日易處吊扣駕駛
    執照3 個月，並限期於95年4 月28日前繳送，若未依限期繳
    送駕駛執照者，則自95年4 月29日起易處吊銷，並逕行註銷
    駕駛執照，駕駛執照吊（註）銷後，自95年4 月29日起一年
    內不得重新考領駕駛執照一情，為受處分人所是認（見本院
    卷第36頁），且有舉發違反道路交通管理事件通知單、違反
    道路交通管理事件裁決書各1 紙附卷可稽（見本院卷第14、
    15 頁） ，是受處分人行經有燈光號誌管制之交岔路口闖紅
    燈之違規，且經原處分機關裁罰之事實，堪可認定。
  (二)嗣原處分機關以受處分人未遵期繳納罰鍰，亦未遵期繳送駕
    照，遂依前開裁決書主文規定，於95年4 月29日逕行註銷駕
    駛執照一情，亦有交通部公路總局新竹區監理所桃園監理站
    95年9 月19日竹監桃字第0952200382號函1 紙在卷可稽（見
    本院卷第17頁），惟本件裁決既從未合法送達於受處分人，
    已如前述，則原處分機關於受處分人未受通知其繳納罰鍰5,
    400 元前，即逕依裁決內容，自95年4 月29日起易處吊銷並
    逕行註銷駕駛執照，即有不當，原處分既有上開所指不當，
    即應由本院將原處分經聲明異議部分予以撤銷如主文所示。
  (三)本件裁決既尚未合法送達於受處分人，自宜由原處分機關重
    為送達，以資適法，至受處分人於裁決送達後，是否有不依
    裁決繳納罰鍰或不繳送駕駛執照之情況，自應另由原處分機
    關依法處理，併為敘明。
五、末按道路交通管理處罰條例所規定之罰鍰、吊扣駕照等之裁
    罰，依94年2 月5 日公布，自95年2 月5 日起施行之行政罰
    法第1 條、第2 條第1 款之規定，係屬行政罰，而非刑罰。
    次按行政罰法第1 條、第5 條分別規定：「違反行政法上義
    務而受罰鍰、沒入或其他種類行政罰之處罰時，適用本法。
    但其他法律有特別規定者，從其規定」、「行為後法律或自
    治條例有變更者，適用行政機關最初裁處時之法律或自治條
    例。但裁處前之法律或自治條例有利於受處罰者，適用最有
    利於受處罰者之規定」，而道路交通管理處罰條例本身並未
    設有法律變更比較之規定，依該條例所屬之行政罰之性質，
    自應適用前開行政罰法第5 條有關法律變更比較之規定，而
    該條所規定之新舊法比較，係以行為時及行政機關最初裁處
    時之法律有變更為前提。查本件受處分人違規之行為時係「
    94年10月13日」，而原處分機關之裁處時為「95年3 月14
    日」，雖道路交通管理處罰條例第53條於94年12月28日修正
    增訂第2 項，就紅燈右轉行為者，從輕量處新臺幣600 元以
    上1, 800元以下罰鍰，惟上開增訂規定係自「95年7 月1 日
    」施行，而受處分人上開違規行為時及原處分機關裁處時，
    均係於新法施行前所為，是本件自無比較新舊法，仍應適用
    舊法，本件原處分機關應適用舊法予以裁處，附此敘明。
六、綜上所述，異議人聲明異議意旨認其未受裁決書之合法送達
    ，原處分機關不得吊銷其駕駛執照等語，為有理由，自應由
    本院將原處分經聲明異議部分撤銷如主文所示。
據上論斷，應依道路交通案件處理辦法第20條，裁定如主文。
中　　華　　民　　國　　96　　年　　4　　月　　18　　日
                  交通法庭    法　官  蘇琬能
以上正本證明與原本無異。
如不服本裁定，應於裁定送達後5 日內向本院提出抗告狀。
　　　　　　　　　　　　　　　書記官　邱飛鳴
中　　華　　民　　國　　96　　年　　4 　　月　　19　　日
